臺灣宜蘭地方法院民事裁定　　　　　　　99年度監宣字第93號
聲　請　人　簡麗雲
上列聲請人聲請監護宣告事件，本院裁定如下：
    主  文
宣告李志德（男，民國○○○年○○月○○○日生，身分證統一
編號：Ｚ000000000，住宜蘭縣冬山鄉○○村○鄰○○○路六一號
）為受監護宣告之人。
選定簡麗雲（女，民國○○○年○○月○日生，身分證統一編號
：Ｚ000000000）為受監護宣告之人李志德（男，民國○○○年○
○月○○○日生，身分證統一編號：Ｚ000000000，住宜蘭縣冬山
鄉○○村○鄰○○○路六一號）之監護人。
指定李志民（男，民國○○○年○○月○○日生，身分證統一編
號：Ｚ000000000）為會同開具財產清冊之人。
聲請程序費用新臺幣壹仟元由受監護宣告之人負擔。
    理  由
一、聲請意旨略以：應受監護宣告之人李志德（男，民國○○○
    年○○月○○○日生，身分證統一編號：Ｚ000000000，住宜
    蘭縣冬山鄉○○村○鄰○○○路六一號）因缺氧性腦病變，
    呈植物人狀態，經延醫診治仍不見起色，現已不能為意思表
    示或受意思表示及不能辨識其意思表示之效果。聲請人簡麗
    雲為應受監護宣告之人之妻，爰依民法第十四條第一項聲請
    准予宣告李志德為受監護宣告之人，且為維護應受監護宣告
    之人之各項權益，爰請併予選定簡麗雲擔任應受監護宣告之
    人李志德之監護人，並指定應受監護宣告之人之兄李志民為
    會同開具財產清冊之人等語。並提出戶籍謄本及身心障礙手
    冊在卷為證。
二、按對於因精神障礙或其他心智缺陷，致不能為意思表示或受
    意思表示，或不能辨識其意思表示之效果者，法院得因本人
    、配偶、四親等內之親屬、最近一年有同居事實之其他親屬
    、檢察官、主管機關或社會福利機構之聲請，為監護之宣告
    。民法第十四條第一項定有明文。
三、本院審驗應受監護宣告之人李志德之心神狀況，並採用財團
    法人羅許基金會羅東博愛醫院（下稱羅東博愛醫院）民國一
    百年一月十三日羅博醫字第一０００一０００四四號函覆，
    由該院精神科專科醫師杜明哲醫師製作之精神鑑定報告書所
    載：(一)應受監護宣告之人李志德過去無系統性身體疾病，九
    十五年五月十五日參加划龍舟練習時出現意識昏迷，至羅東
    博愛醫院急診時，昏迷指數呈現三分且已無呼吸心跳，電腦
    斷層雖未顯示異常發現，但腦波顯示廣泛性皮質功能低下，
    經復健及治療後，雖可自動睜眼，但無言語表達且置放氣管
    內管，對疼痛刺激稍有收縮但無法對疼痛定位，對外界刺激
    （聲音、光線）完全無反應，自我照顧完全仰賴他人協助，
    綜合評估為缺氧性腦病變，致使不能為意思表示或受意思表
    示，及不能辨識其意思表示之效果；(二)應受監護宣告之人於
    鑑定時意識清醒，葛拉斯哥昏迷指數顯示為可自發睜眼，但
    無聲音表示且置放氣管內管，雙側上肢呈現攣縮屈曲且於疼
    痛刺激僅有稍微退縮，表情侷限，雙眼雖可平行移動但無法
    搜索刺激來源，置鼻胃管及氣管內管但未置放尿管，且因應
    受監護宣告之人呈封閉狀態及完全無意思表達之能力，故無
    法得知其思考內容及知覺經驗，又應受監護宣告之人之定向
    力、記憶力、計算力、抽象思考力及判斷力等大腦認知功能
    均無法測知，餵食、便溺、沐浴、移位等生活功能完全依賴
    他人照顧；(三)應受監護宣告之人處於心智缺陷狀態，診斷為
    缺氧性腦病變，精神障礙程度或其他心智缺陷，致其完全不
    能為意思表示或受意思表示，或完全不能辨識其意思表示之
    效果等情，認應受監護宣告之人李志德現因心智缺陷而不能
    為意思表示或受意思表示，亦不能辨識其意思表示之效果，
    爰依首揭法條規定，宣告李志德為受監護宣告之人。
四、次按，受監護宣告之人應置監護人。法院為監護之宣告時，
    應依職權就配偶、四親等內之親屬、最近一年有同居事實之
    其他親屬、主管機關、社會福利機構或其他適當之人選定一
    人或數人為監護人，並同時指定會同開具財產清冊之人。法
    院為前項選定及指定前，得命主管機關或社會福利機構進行
    訪視，提出調查報告及建議。監護之聲請人或利害關係人亦
    得提出相關資料或證據，供法院斟酌。法院選定監護人時，
    應依受監護宣告之人之最佳利益，優先考量受監護宣告之人
    之意見，審酌一切情狀，並注意下列事項：(一)受監護宣告之
    人之身心狀態與生活及財產狀況；(二)受監護宣告之人與其配
    偶、子女或其他共同生活之人間之情感狀況；(三)監護人之職
    業、經歷、意見及其與受監護宣告之人之利害關係；(四)法人
    為監護人時，其事業之種類與內容，法人及其代表人與受監
    護宣告之人之利害關係。民法第一千一百十條、第一千一百
    十一條、第一千一百十一條之一分別定有明文。
五、查聲請人即受監護宣告之人李志德之妻簡麗雲已陳明願任受
    監護宣告之人之監護人，本院亦認聲請人為受監護宣告之人
    之妻，具監護其夫之意願與能力，當認其可為受監護宣告之
    人之利益全力監護，是由聲請人簡麗雲擔任受監護宣告之人
    李志德之監護人，自當合於受監護宣告之人之最佳利益。至
    李志民為受監護宣告之人李志德之兄，指定由其擔任會同開
    具財產清冊之人，亦認確能維護受監護宣告之人之最佳利益
    且利於執行會同開具財產清冊之責。秉此，本院基於受監護
    宣告之人李志德之最佳利益，復查無不宜由聲請人簡麗雲監
    護受監護宣告之人及由李志民擔任會同開具財產清冊之人之
    法定事由，爰依法併予選定聲請人簡麗雲擔任受監護宣告之
    人李志德之監護人，並指定李志民為會同開具財產清冊之人
    如主文。
六、依民事訴訟法第六百零八條第一項，裁定如主文。
中    華    民    國   100    年    1     月    27    日
                  臺灣宜蘭地方法院家事法庭
                      法  官  陳嘉年
正本係照原本作成。
如不服本裁定關於選定監護人及指定會同開具財產清冊之人等部
分，應於送達後10日內向本院提出抗告狀，並繳納抗告費新臺幣
1千元；其餘關於宣告監護之部分，不得抗告。
中    華    民    國   100    年    1     月    27    日
                      書記官  吳慧芳